【裁判字號】    96,財管,127
【裁判日期】    970114
【裁判案由】    選任遺產管理人
【裁判全文】
臺灣高雄地方法院民事裁定             96年度財管字第127號
聲  請  人    旭一股份有限公司
兼法定代理人  甲○○
被繼承人      乙○○
上聲請人聲請選任被繼承人乙○○之遺產管理人事件，本院裁定
如下：
    主  文
選任丙○○為被繼承人乙○○（男，民國○○年○ 月○ 日生，民國
96年6 月17日死亡，身分證統一編號：Ｚ000000000號，生前戶籍
地址：高雄縣鳳山市○○路2 巷1 號附12）之遺產管理人。
聲請程序費用新臺幣壹仟元由被繼承人乙○○之遺產負擔。
    理  由
一、本件聲請意旨係以：被繼承人乙○○（男，民國○○年○ 月○
    日生，96年6 月17日死亡，身分證統一編號：Ｚ000000000號
    ，生前戶籍地址：高雄縣鳳山市○○路2 巷1 號附12），生
    前與聲請人因公司移轉等事件發生糾紛，經聲請人以被告身
    分起訴請求損害賠償，並蒙鈞院96年訴字第216 號損害賠償
    等事件受理在案，已開庭多次；詎料被繼承人乙○○不幸於
    訴訟中即96年6 月17日死亡，依民法第1147條之規定繼承業
    已開始，但因被繼承人之合法繼承人全體均已依法拋棄繼承
    ，亦未依民法第1177條之規定選定遺產管理人，致被繼承人
    乙○○於上開事件無法定繼承人可承受訴訟，現依法停止訴
    訟中，茲被繼承人乙○○之親屬會議並無選任遺產管理人，
    然為儘早釐清聲請人與被繼承人乙○○之損害賠償糾紛，避
    免拖延訴訟程序致損害聲請人之權益，衡酌被繼承人乙○○
    母親丙○○應熟知上開訴訟之細節，應足堪擔任被繼承人乙
    ○○之遺產管理人並承受上開訴訟，而聲請人與被繼承人乙
    ○○現因損害賠償事件涉訟於鈞院，又因被繼承人乙○○有
    應給付聲請人甲○○新臺幣（下同）2,966,876 元之損害賠
    償債務，以及其中2,598,874 元自95年10月12日起算之法定
    遲延利息，另268,002 元自95年10月12日起按年息百分之15
    計算之滯納金，且被繼承人乙○○應偕同聲請人旭一股份有
    限公司將車號「VY-9755 」及「P2-3567 」兩輛汽車及車號
    「YVH- 628」之機車移轉過戶於被繼承人乙○○名下，或將
    上開3 部車輛返還予聲請人旭一股份有限公司，聲請人依法
    即均為被繼承人乙○○之「利害關係人」，因有選任遺產管
    理人必要，爰依民法第1178條第2 項及第1176條第6 項之規
    定聲請選任被繼承人乙○○之母親丙○○為被繼承人乙○○
    遺產管理人，並命丙○○承受鈞院上開之損害賠償訴訟，以
    利程序進行，並保權益等語。
二、按繼承開始時，繼承人之有無不明者，由親屬會議於一個月
    內選定遺產管理人，並將繼承開始及選定遺產管理人之事由
    ，向法院報明；無親屬會議或親屬會議未於前條所定期限內
    選定遺產管理人者，利害關係人或檢察官，得聲請法院選任
    遺產管理人，並由法院依前項規定為公示催告，民法第1177
    條及第1178條第2 項分別定有明文；又先順序繼承人均拋棄
    其繼承權時，由次順序之繼承人繼承，其次順序繼承人有無
    不明或第四順序之繼承人均拋棄其繼承權者，準用上開關於
    無人承認繼承之規定，亦為同法第1176條第6 項所明定。
三、經查，聲請人上開主張，業據其提出與所述相符之本院96年
    度訴字第216 號損害賠償等事件言詞辯論筆錄2 份、民事陳
    報狀1 份、民事聲明拋棄繼承狀3 份、本院96年8 月16日雄
    院隆民同96訴字第216 字號當然停止訴訟之通知、土地買賣
    契約書、法務部行政執行署屏東行政執行處執行命令、財政
    部台灣省南區國稅局行政執行案件移送書、民事起訴狀各1
    份及稅費憑據19紙等相關資料為證（見本院卷第4 頁至第12
    頁、第24頁至第35頁），且有被繼承人乙○○戶籍資料在卷
    可參（見本院卷第42、43頁），並經本院依職權調閱本院96
    年度繼字第1872、2091、2109、2259號拋棄繼承權事件卷宗
    審核相符，足認為真實無訛。是以被繼承人乙○○之全體繼
    承人既均已拋棄繼承，且其親屬會議亦未於法定期限內選定
    遺產管理人，聲請人為被繼承人之債權人，為進行訴訟追償
    並期能早日處分遺產使債權受償等事宜，以利害關係人之身
    分，依上開規定聲請選任被繼承人乙○○之遺產管理人，洵
    屬合法有據。
四、茲審酌選任遺產管理人，法院有裁量權，應依職權選任適當
    之人為遺產管理人，如經選任確定，即有擔任遺產管理人之
    義務；又選任遺產管理人須考慮其適切性，而被繼承人之母
    親丙○○雖已為拋棄繼承經准予在案，然法無明文禁止所謂
    拋棄繼承人不得再為遺產管理人，況且丙○○現忝列為上開
    訴訟之共同被告，此有上開訴訟之言詞辯論筆錄及起訴狀各
    1 份在卷可稽（見本院卷第4 、28頁），對上開訴訟及系爭
    債務糾葛之狀況應知悉甚詳，且經本院依職權於96年12月13
    日函詢其有無擔任遺產管理人之意願，迄今並無異議，此有
    送達證書1 紙附卷可稽（見本院卷第41頁），是倘無其他不
    適任原因，應為適任人選，應認能勝任遺產管理人職務，爰
    選任丙○○（女、民國○○年○ 月○ 日生，身分證統一編號：
    Ｚ000000000號，戶籍地址：高雄縣鳳山市○○路2 巷1 號附
    12）擔任本件被繼承人乙○○之遺產管理人，負責處理有關
    被繼承人之上開訴訟及遺產遺債事宜。至遺產管理人丙○○
    承受上開之損害賠償訴訟，核屬遺產管理人之職務，尚非本
    院得逕令其為訴訟之承受，併此敘明。
五、依非訟事件法第157條、第24條第1項，裁定如主文。
中    華    民    國    97    年    1     月    14    日
                   家事法庭法  官  林建鼎
以上正本係照原本作成。
如對本裁定抗告，須於裁定送達後10日內向本院提出抗告狀，並
繳納抗告費新臺幣1,000 元。
中    華    民    國    97    年    1     月    14    日
                           書記官  洪敏芳


司法院資訊處製作；財團法人民間司法改革基金會備份。
